【裁判字號】    96,財管,122
【裁判日期】    970331
【裁判案由】    指定遺產管理人
【裁判全文】
臺灣臺北地方法院民事裁定             96年度財管字第122號
聲  請  人  永豐商業銀行股份有限公司
法定代理人  乙○○
上列聲請人聲請指定被繼承人甲○○之遺產管理人事件，本院裁
定如下：
    主  文
聲請駁回。
程序費用新臺幣壹仟元由聲請人負擔。
    理  由
一、本件聲請意旨略以：被繼承人甲○○於民國（下同）94年8
    月24日死亡，其積欠房貸借款新臺幣4,494,075元及自94年7
    月25日起計算之利息及違約金迄未清償，其繼承人均已拋棄
    繼承，亦未依民法第1177條規定選定遺產管理人，為保權益
    ，聲請人以利害關係人之地位寄發存證信函催告召開被繼承
    人甲○○之親屬會議以選任其遺產管理人，惟皆未獲回應，
    爰聲請鈞院依職權指定甲○○之遺產管理人云云。
二、按繼承開始時，繼承人之有無不明者，由親屬會議於一個月
    內選定遺產管理人，並將繼承開始時及選定遺產管理人之事
    由，向法院報明。親屬會議依前條規定為報明後，法院應依
    公示催告程序，定六個月以上之期限，公告繼承人，命其於
    期限內承認繼承。無親屬會議或親屬會議未於前條所定期限
    內選定遺產管理人者，利害關係人或檢察官，得聲請法院選
    任遺產管理人，並由法院依前項規定為公示催告。民法第11
    77條及第1178條分別定有明文。次按依民法之規定應開親屬
    會議時，由當事人、法定代理人、或其他利害關係人召集之
    ，同法第1129條亦有明文。又親屬會議會員應就被繼承人之
    左列親屬與順序定之：一、直系血親尊親屬。二、三親等內
    旁系血親尊親屬。三、四親等內之同輩血親。此觀民法第11
    31條第1 項規定自明。復按無民法第1131條規定之親屬，或
    親屬不足法定人數時，法院得因有召集權人之聲請，於其他
    親屬中指定之。親屬會議不能召開或召開有困難時，依法應
    經親屬會議處理之事項，由有召集權人聲請法院處理之。親
    屬會議經召開而不為或不能決議時，亦同。此為同法第1132
    條所明定。可知繼承開始時，繼承人之有無不明，被繼承人
    之遺產管理人應由被繼承人之親屬會議選定之，倘無民法第
    1131條規定之法定親屬會議會員者，或親屬不足法定人數，
    或親屬會議經召開而不為或不能決議時，被繼承人之法定代
    理人、利害關係人得聲請法院於其他親屬中指定親屬會議會
    員，若無親屬會議或親屬會議不能召開或召開有困難時，或
    親屬會議經召開不為或不能決議時，利害關係人或檢察官始
    得聲請選定遺產管理人，並由法院依前項規定為公示催告。
三、本件聲請人主張其債務人甲○○於94年8 月24日死亡，其繼
    承人均拋棄繼承之事實，業據其提出借款契約書、戶籍謄本
    、本院民事庭函等件為證，應堪信為真實。惟查：甲○○之
    親屬中符合法定親屬會議會員資格者有李寶葉、李天賜、李
    天送、李天文、李天鐘等5 人，依上開規定，聲請人應以利
    害關係人之地位召開被繼承人甲○○之親屬會議以選任其遺
    產管理人，倘該親屬會議不能召開或召開有困難時，或親屬
    會議經召開而不為或不能決議時，聲請人始得聲請法院選任
    被繼承人甲○○之遺產管理人，本院並無權召開被繼承人甲
    ○○之親屬會議，聲請人在聲請指定被繼承人甲○○之遺產
    管理人之前，應先提出其召開甲○○之親屬會議未果之證明
    文件（召開會議之存證信函、雙掛號回執及會議記錄），並
    俟該親屬會議召開不成或決議不成時，再向本院聲請選任被
    繼承人甲○○之遺產管理人，並對甲○○之繼承人為是否為
    承認繼承之公示催告。茲聲請人逕向本院聲請指定為陳湘桂
    之遺產管理人，於法不合，應予駁回。
四、爰依非訟事件法第21條第1項前段，裁定如主文。
中    華    民    國    97    年     3    月    31    日
                          法  官  鍾  華
以上正本係照原本作成。
如對本裁定抗告，須於裁定送達後10日之不變期間內，向本院提
出抗告狀，並繳納抗告費新臺幣1,000元。
中    華    民    國    97    年     3    月    31    日
                          書記官  郭麗琴


司法院資訊處製作；財團法人民間司法改革基金會備份。
